臺灣新竹地方法院民事簡易判決
111年度竹東簡字第21號
原      告  富邦產物保險股份有限公司

法定代理人  羅建明  
訴訟代理人  陳銘鐘  
            鄭伊靜  
被      告  彭成裕  
上列當事人間損害賠償事件，本院於民國111年2月11日辯論終結
，判決如下：
    主      文
被告應給付原告新臺幣壹拾壹萬叁仟壹佰叁拾元，及自民國一一
一年一月二十一日起至清償日止，按年息百分之五計算之利息。
原告其餘之訴駁回。
訴訟費用由被告負擔百分之三十九，餘由原告負擔。
本判決第一項得假執行。
    事實及理由
壹、程序方面：
    被告經合法通知，未於言詞辯論期日到場，核無民事訴訟法
    第386條各款所列情形，爰依原告之聲請，由其一造辯論而
    為判決。
貳、實體方面：
一、原告主張：被告於109年5月3日11時51分許駕駛車牌號碼00-
    0000號自用小客車行經新竹縣○○鎮○○路0段00號前時，因未
    注意車前狀況，而追撞原告承保戶即訴外人黃立安所駕駛停
    等紅燈之車牌號碼000-0000號自用小客車，致訴外人黃立安
    所有之車牌號碼000-0000號自用小客車受損，原告已依保險
    契約理賠該車牌號碼000-0000號自用小客車受損之修復費用
    新臺幣（下同）293,403元（含工資87,516元、零件205,887
    元），原告依保險法第53條第1項規定取得代位求償權。為
    此，爰依保險代位請求權及民法第184條第1項前段、第191
    條之2規定侵權行為之法律關係提起本件訴訟，並聲明：被
    告應給付原告293,403元，及自起訴狀繕本送達翌日起至清
    償日止，按年息5%計算之利息。
二、被告經合法通知，未於言詞辯論期日到場，亦未提出書狀作
    何聲明或陳述。
三、本院之判斷：
（一）原告主張之前揭事實，業據提出新竹縣政府警察局竹東分
      竹東派出所道路交通事故當事人登記聯單、道路交通事故
      現場圖、車損照片、估價單、電子發票、行車執照及汽車
      險理賠申請書等影本為證，並有新竹縣政府警察局竹東分
      局111年1月11日竹縣東警交字第1113000174號函檢送之道
      路交通事故相關資料在卷可稽，而被告未到場爭執，亦未
      提出書狀作何聲明或主張，自堪信原告之主張為真實。
（二）查本件交通事故之發生確係因被告駕駛車牌號碼00-0000
      號自用小客車撿手機時未注意車前狀況，而追撞訴外人黃
      立安所駕駛停等紅燈之車牌號碼000-0000號自用小客車，
      有新竹縣政府警察局竹東分局111年1月11日竹縣東警交字
      第1113000174號函檢送之道路交通事故相關資料在卷可稽
      ，自堪認本件交通事故之發生確係因被告之過失所致，且
      被告之過失行為與訴外人黃立安所有之車牌號碼000-0000
      號自用小客車受有損害間亦具相當因果關係，被告自應就
      其過失不法侵權行為所致訴外人黃立安所有之車牌號碼00
      0-0000號自用小客車之損害，負賠償責任。
（三）按因故意或過失不法侵害他人之權利者，負損害賠償責任
      ；汽車、機車或其他非依軌道行駛之動力車輛，在使用中
      加損害於他人者，駕駛人應賠償因此所生之損害；不法毀
      損他人之物者，被害人得請求賠償其物因毀損所減少之價
      額。民法第184條第1項、第191條之2、第196條分別定有
      明文。又物被毀損時，被害人除得依據民法第196條請求
      賠償外，並不排除民法第213條至第215條之適用，依民法
      第196條請求賠償物被毀損所減少之價額，得以修復費用
      為估定之標準，但以必要者為限（例如：修理材料以新品
      換舊品，應予折舊），有最高法院77年度第9次民事庭會
      議決議、73年度台上字第1574號判決足資參照。查被告就
      本件交通事故之發生確有過失，自應就所致訴外人黃立安
      所有之車牌號碼000-0000號自用小客車之毀損負損害賠償
      之責，惟修復之必要費用，修理材料以新品換舊品，則應
      予折舊。而原告確已依保險契約理賠該車牌號碼000-0000
      號自用小客車受損之修復費用293,403元（含工資87,516
      元、零件205,887元），有原告提出之估價單、電子發票
      在卷可稽，應堪足採信。惟該車牌號碼000-0000號自用小
      客車係104年10月出廠，有原告提出之行車執照影本在卷
      可按，算至本件交通事故發生時（即109年5月3日）已使
      用4年7月，依前揭說明，以新品換舊品而更換之零件，自
      應予以折舊。而依行政院公布之固定資產耐用年數表及固
      定資產折舊率表，非運輸業用客、貨車之耐用年數為5年
      ，採定率遞減法計算折舊，每年折舊369/1000，依此計算
      該車牌號碼000-0000號自用小客車更新零件折舊後之必要
      修復費用即為25,614元。據此，該車牌號碼000-0000號自
      用小客車之必要修復費用即為113,130元（計算式如下：
      工資87,516元＋折舊後之零件25,614元＝113,130元）。
（四）再按，被保險人因保險人應負保險責任之損失發生，而對
      於第三人有損失賠償請求權者，保險人得於給付賠償金額
      後，代位行使被保險人對於第三人之請求權，保險法第53
      條第1項定有明文；而此項法定代位權之行使，有債權移
      轉之效果，故於保險人給付賠償金額後，被保險人對於第
      三人請求權即移轉於保險人（最高法院69年度台上字第92
      3號判決意旨參照）。查原告業已依保險契約之約定賠付
      所承保之該車牌號碼000-0000號自用小客車修復費用，揆
      諸前開說明，自得代位被保險人行使對被告之損害賠償請
      求權。惟損害賠償係填補被害人之實際損害，保險人依保
      險法第53條第1項規定代位被害人請求損害賠償時，倘被
      害人之損害額超過或等於保險人已賠付之金額，保險人固
      得就賠付之範圍代位請求賠償，惟如被害人之損害額小於
      保險人賠付之金額，則保險人所得代位請求者，即應以該
      損害額為限（最高法院65年度台上字第2908號判例意旨參
      照）。據此，訴外人黃立安所得請求被告賠償之損害額為
      113,130元，則原告所得代位請求被告賠償之損害即應以1
      13,130元為限。
（五）綜上，原告依保險代位請求權及侵權行為之法律關係，請
      求被告給付113,130元，及自起訴狀繕本送達翌日即111年
      1月21日起至清償日止按年息5%計算之遲延利息，即為有
      理由，應予准許。至逾上開部分以外之請求，則為無理由
      ，應予駁回。
四、假執行宣告：本件係依民事訴訟法第427條第1項適用簡易訴
    訟程序所為被告部分敗訴之判決，就被告敗訴部分，應依職
    權宣告假執行。
五、訴訟費用負擔之依據：民事訴訟法第79條。
中    華    民    國   111    年     2    月     25   日
                  竹東簡易庭    法  官  汪銘欽
以上正本係照原本作成。
如對本判決上訴，須於判決送達後20日內向本院提出上訴狀。如
委任律師提起上訴者，應一併繳納上訴審裁判費。
中    華    民    國   111    年     2    月     25   日
                                書記官  周育瑜